【裁判字號】    94,訴,3529
【裁判日期】    950118
【裁判案由】    偽造有價證券等
【裁判全文】
臺灣臺中地方法院刑事判決              94年度訴字第3529號
公  訴  人  臺灣臺中地方法院檢察署檢察官
被      告  丙○○
指定辯護人  本院公設辯護人  丁○○
上列被告因偽造有價證券等案件，經檢察官提起公訴（九十四年
度偵字第一三七三九號），本院判決如下：
    主  文
丙○○行使偽造私文書，足以生損害於他人，處有期徒刑肆月；
如附表一所示同意書上偽造之「甲○○」署押（簽名）壹枚，沒
收。又意圖供行使之用，而偽造有價證券，處有期徒刑年貳月
；於如附表二所示偽造之本票上，偽造共同發票人甲○○部分，
沒收。應執行有期徒刑年肆月，如附表一所示同意書上偽造之
「甲○○」署押（簽名）壹枚及於如附表二所示偽造之本票上，
偽造共同發票人甲○○部分，沒收。
    事  實
一、丙○○意圖為自己不法之所有，為向乙○○○詐得借款新台
    幣（下同）一百二十八萬元，竟於民國八十八年四月十五日
    （起訴書誤載為四月五日），在臺中市○○街一五四巷五號
    四樓居處，未經其妻甲○○之同意，於如附表一所示之同意
    書（起訴書贅載借據）保證人欄下，偽造「甲○○」之署押
    （簽名）一枚，表示甲○○同意為上揭借款之保證人及同意
    該同意書所載擔保物作為償還依據之意思，旋於同日，攜至
    乙○○○位於臺中市○○街九九號住處，持以交付乙○○○
    ，作為上揭借款之憑證，足生損害於甲○○及乙○○○。另
    因長久積欠乙○○○借款未還，竟意圖供行使之用，明知其
    妻甲○○並未同意擔任本票共同發票人，竟於九十二年六月
    十六日，在上揭乙○○○住處，偽以甲○○名義，在如附表
    二所示之三張本票上，各偽造「甲○○」之署押（簽名），
    並盜用甲○○之印章蓋用「甲○○」印文於各該本票發票人
    欄上，表示甲○○同意擔任本票之共同發票人以清償本票票
    款，而偽造屬有價證券之本票三張（起訴書誤載為支票）。
    在偽造完成甲○○為共同發票人之本票三張後，旋持交乙○○○供收執。嗣因甲○○否認簽發上揭本票，並向本院民事
    庭提出確認本票債權不存在之訴後，始查悉上情。
二、案經甲○○訴由臺灣臺中地方法院檢察署檢察官偵查起訴。
    理  由
一、上揭事實，業據被告丙○○於偵查及本院審理時坦承不諱，
    並經告訴人甲○○於偵查、本院審理時指訴綦詳，且證人乙○○○於偵查、本院審理時證稱屬實，並有如附表一所示之
    同意書一份、如附表二所示之本票三張、錄音譯文一份、本
    院九十三年度中簡字第三０五九號民事判決一份、他項權利
    證明書一份附卷可稽，足認被告之自白與事實相符。本件事
    證明確，被告之犯行，應堪認定。
二、被告丙○○於八十八年四月十五日，為向乙○○○詐得借款
    一百二十八萬元，未經其妻甲○○之同意，於如附表一所示
    之同意書保證人欄下，偽造「甲○○」之署押（簽名）一枚
    ，表示甲○○同意為上開借款之保證人及同意該同意書所載
    擔保物作為償還依據之意思，旋於同日，攜至乙○○○位於
    臺中市○○街九九號住處，持以交付乙○○○，作為上揭借
    款之憑證，足生損害於甲○○及乙○○○。是核被告所為，
    係犯刑法第二百十六條、第二百十條之行使偽造私文書罪、
    同法第三百三十九條第一項之詐欺取財罪及同法第二百零一
    條第一項意圖供行使之用，而偽造有價證券罪。其偽造署押
    為偽造私文書之部分行為，另偽造署押、盜用印章之行為係
    偽造有價證券之部分行為、均不另論罪；又被告偽造有價證
    券後復持以行使，其行使之低度行為應為偽造之高度行為所
    吸收，而被告偽造私文書後復持以行使，偽造之低度行為應
    為行使之高度行為所吸收，亦均不另論罪。而被告所犯上揭
    行使為私文書罪及詐欺取財罪間，有方法結果之牽連關係，
    為牽連犯，應依刑法第五十五條之規定，從較重之行使偽造
    私文書罪論處。又公訴人雖未引用詐欺取財條文，惟於犯罪
    事實欄已明確記載被告以偽造之同意書供作向他人借款之用
    之詐欺取財事實，詐欺取財部分既經起訴，本院自應加以裁
    判，併予指明。被告所犯上揭行使偽造私文書、偽造有價證
    券二罪間，犯意各別，行為互殊，應予分論併罰。爰審酌被
    告因一時失慮偶罹重典，為取信他人而偽造同意書以為借款
    之憑證，另偽造甲○○為共同發票人之本票持交他人，已足
    擾亂金融秩序，雖被告偽造本票數量僅有三張，金額非鉅，
    然被告迄今尚未與被害人達成和解，暨其智識、犯罪手段及
    犯後坦承犯行，態度良好等一切情狀，分別量處如主文所示
    之刑，並定其應執行之刑，以示儆懲。末查，如附表一所示
    同意書上保證人欄下偽造之「甲○○」署押（簽名）一枚，
    不問屬於犯人與否，應依刑法第二百十九條之規定宣告沒收
    ；另按票據之偽造或票據上簽名之偽造，不影響於真正簽名
    之效力，票據法第十五條定有明文。本件本票係以被告及告
    訴人甲○○為共同發票人，僅甲○○為發票人部分係屬偽造
    ，被告「丙○○」之簽名既為真正，則其為發票人部分則仍
    屬有效之票據，不在應依法沒收之列（最高法院八十四臺上
    字第一五五０號判例意旨參照）。是以如附表二所示之本票
    三張上，其偽造甲○○為共同發票人部分，應依刑法第二百
    零五條之規定，不問屬於犯人與否，諭知沒收。至該本票上
    偽造「甲○○」之署押（簽名），因該本票已沒收，爰不另
    為沒收之諭知，另盜用之印文（起訴書認係偽造之印文），
    本不在義務沒收之列，惟因該本票已沒收，亦不另為沒收之
    諭知，併此敘明。
據上論斷，應依刑事訴訟法第二百九十九條第一項前段，刑法第
二百零一條第一項、第二百十六條、第二百十條、第三百三十九
條第一項、第五十五條、第五十一條第五款、第二百零五條、第
二百十九條，罰金罰鍰提高標準條例第一條前段，判決如主文。
中    華    民    國    95    年    1     月    18    日
                        臺灣臺中地方法院刑事第十一庭
                                審判長法  官  林源森
                                      法  官  丁智慧
                                      法  官  王世華
上為正本係照原本作成
如不服本判決，應於判決送達後十日內，向本院提出上訴狀。
                                      書記官  劉易柔
中    華    民    國    95    年    1     月    18    日
附表一：
┌──┬──────┬──────┬──────┐
│編號│項目        │ 偽造之署押 │備註        │
│    │            │            │            │
│    │            │            │            │
├──┼──────┼──────┼──────┤
│ 一 │同意書      │在保證人欄下│被告所偽造，│
│    │            │偽造「甲○○│偽造日期為八│
│    │            │」之署押（簽│十八年四月十│
│    │            │名）一枚    │五日        │
└──┴──────┴──────┴──────┘
附表二：
┌──┬──────┬──────┬──────┬─────┬──────┐
│編號│本票號碼    │ 發  票  日 │發票金額（新│到期日    │備註        │
│    │            │            │台幣）及發票│          │            │
│    │            │            │人          │          │            │
├──┼──────┼──────┼──────┼─────┼──────┤
│ 一 │TH345553    │九十二年六月│二十萬元；共│九十二年八│偽造「甲○○│
│    │            │十六日      │同發票人為盧│月十五日  │」署押（簽名│
│    │            │            │世傑、甲○○│          │）一枚，並盜│
│    │            │            │            │          │用甲○○印章│
│    │            │            │            │          │蓋用「甲○○│
│    │            │            │            │          │」印文一枚於│
│    │            │            │            │          │共同發票人欄│
│    │            │            │            │          │上          │
├──┼──────┼──────┼──────┼─────┼──────┤
│ 二 │TH345555    │同上        │一百五十萬元│九十三年六│偽造「甲○○│
│    │            │            │；共同發票人│月十五日  │」署押（簽名│
│    │            │            │為丙○○、林│          │）一枚，並盜│
│    │            │            │美枝        │          │用甲○○印章│
│    │            │            │            │          │蓋用「甲○○│
│    │            │            │            │          │」印文二枚於│
│    │            │            │            │          │共同發票人欄│
│    │            │            │            │          │上          │
│    │            │            │            │          │            │
├──┼──────┼──────┼──────┼─────┼──────┤
│ 三 │TH345556    │同上        │五十萬元；共│九十二年六│偽造「甲○○│
│    │            │            │同發票人為盧│月三十日  │」署押（簽名│
│    │            │            │世傑、甲○○│          │）一枚，並盜│
│    │            │            │            │          │用甲○○印章│
│    │            │            │            │          │蓋用「甲○○│
│    │            │            │            │          │」印文一枚於│
│    │            │            │            │          │共同發票人欄│
│    │            │            │            │          │上          │
│    │            │            │            │          │            │
└──┴──────┴──────┴──────┴─────┴──────┘
附錄本案論罪科刑法條
中華民國刑法第二百零一條
意圖供行使之用，而偽造、變造公債票、公司股票或其他有價證
券者，處三年以上十年以下有期徒刑，得併科三千元以下罰金。
行使偽造、變造之公債票、公司股票或其他有價證券，或意圖供
行使之用，而收集或交付於人者，處一年以上七年以下有期徒刑
，得併科三千元以下罰金。
中華民國刑法第216條
 (行使偽造變造或登載不實之文書罪)
行使第210條至第215條之文書者，依偽造、變造文書或登載不實
事項或使
登載不實事項之規定處斷。
中華民國刑法第210條
 (偽造變造私文書罪)
偽造、變造私文書，足以生損害於公眾或他人者，處五年以下有
期徒刑。
中華民國刑法第三百三十九條
 (普通詐欺罪)
意圖為自己或第三人不法之所有，以詐術使人將本人或第三人之
物交付者，處五年以下有期徒刑、拘役或科或併科一千元以下罰
金。
以前項方法得財產上不法之利益或使第三人得之者，亦同。
前二項之未遂犯罰之。


司法院資訊處製作；財團法人民間司法改革基金會備份。
